【裁判字號】    97,簡上,87
【裁判日期】    971119
【裁判案由】    給付貨款
【裁判全文】
臺灣臺北地方法院民事判決              97年度簡上字第87號
上  訴  人  台灣流行顏色股份有限公司
                      之1
法定代理人  乙○○
                      之1
被上訴人    中綿開發實業有限公司
                      2樓
法定代理人  甲○○
                      2樓
上列當事人間請求給付貨款事件，上訴人對於中華民國96年12月
14日臺灣臺北地方法院臺北簡易庭96年度北簡字第41571號第一
審判決提起上訴，本院於97年10月29日辯論終結，判決如下：
    主  文
原判決關於命上訴人給付超過新台幣壹拾壹萬貳仟捌佰柒拾肆元
及自民國九十四年十一月十六日起至清償日止按年息百分之五計
算之利息部分，及該部份假執行之宣告，暨訴訟費用之裁判均廢
棄。
前開廢棄部分，被上訴人在第一審簡易之訴駁回。
其餘上訴駁回。
第一、二審訴訟費用由上訴人負擔百分之三十三，餘由被上訴人
負擔。
    事實及理由
一、被上訴人起訴主張：上訴人於民國94年5月9日向被上訴人訂
    購布疋一批，貨款總價新台幣（下同）337,046元，被上訴
    人已於同年8月間交付貨物，同年9月向上訴人請求貨款，惟
    上訴人迄未給付，爰依買賣契約之法律關係，請求上訴人給
    付貨款及自94年10月1日起至清償日止之法定遲延利息等語
    。
二、上訴人則以：
  (一)兩造約定布疋之日光牢度須4級以上，詎被上訴人交付上訴
    人之布料，其中藍色及粉紅色之日光牢度分別為3及1.5級，
    不符約定品質，致上訴人以該布料製成之成衣褪色、黃化，
    衣服大量庫存，不能販賣，受有368,263元之損害；而已由
    專櫃賣出之成衣，因褪色造成消費者退貨，影響上訴人在市
    場上辛苦建立之良好口碑，商譽因此受損，受有500萬元之
    損害，上訴人得就債務不履行損害賠償債權與被上訴人之貨
    款債權抵銷，經抵銷後，被上訴人對上訴人已無債權。
  (二)94年12月21日上訴人已退一批瑕疵布料，該筆貨款自應扣除
    。
三、原審為上訴人部分敗訴之判決，上訴人不服，提起本件上訴
    到院，並聲明：原判決關於上訴人敗訴部分廢棄；廢棄部分
    ，被上訴人在第一審之訴及假執行之聲請均駁回。被上訴人
    則聲明：上訴駁回（至其雖於97年2月21日之書狀另聲明：
    「原判決關於被上訴人敗訴部分廢棄」，惟並未提出附帶上
    訴，且於準備程序及言詞辯論時均已改稱「請求駁回上訴」
    ，故此部分聲明自屬撤回，毋庸審酌，併此敘明）。
四、被上訴人主張上訴人於94年5月9日向其訂購布疋一批，總價
    337,046元，被上訴人已於同年8月交貨，上訴人迄未給付貨
    款等情，業據其提出訂購單、應收帳款明細、出貨單、統一
    發票為證，且為上訴人所不爭執，堪信為真實。是本件爭點
    在於：(一)94年12月21日上訴人是否有退瑕疵布料一批而為被
    上訴人接受，兩造合意解除此部分之買賣契約？(二)被上訴人
    給付之貨品是否有未達兩造約定日光牢度之瑕疵？如有，上
    訴人得主張抵銷之損害數額若干？茲分述如下。
  (一)查上訴人主張其於94年12月21日將瑕疵布料一批退回給被上
    訴人，被上訴人嗣將部分顏色之布料再退還上訴人，但其中
    粉紅及粉藍色部分共60.6公斤並未經被上訴人退回而接受乙
    節，業據提出退貨明細表1紙在卷可稽，被上訴人亦自承該
    退貨明細表為其出具，確實有收下這些貨物等語（詳本院97
    年3月18日準備程序筆錄第1頁、97年10月29日言詞辯論筆錄
    第2頁），被上訴人雖抗辯稱上開布疋除留存部分檢驗外，
    餘有退還上訴人云云，惟未能提出退還上開粉紅及粉藍色布
    疋之證明，是參諸被上訴人將上訴人退還之布疋部分再度退
    回，但未退回上開粉紅及粉藍色部分，且在退貨明細表上註
    記「有故障」等情狀，應認兩造已合意解除此部分之買賣契
    約。至被上訴人又以：這批布料後來經南洋染整廠檢驗，並
    無問題，是上訴人自己保存不當造成瑕疵云云抗辯，然亦未
    舉證以實其說，況縱認為真，亦不足使已合意解除之買賣契
    約復活，被上訴人自不得請求此部分之貨款22,422元（計算
    式：每公斤單價370元X60.6公斤＝22,422元）。
  (二)次查，上訴人主張其於94年5月9日以傳真方式向被上訴人訂
    購布疋時，於備註欄5註明「日光勞（按係『牢』之誤）度
    4級以上」乙節，有其提出之台灣流行顏色股份有限公司布
    料訂購單2份在卷可稽。被上訴人雖抗辯其曾將日光牢度之
    註記變更為2-3級以上後回傳予上訴人，上訴人未異議，是
    兩造約定之布料品質為日光牢度2-3級以上云云，然查，上
    訴人法定代理人在原審96年2月13日言詞辯論時雖曾陳稱：
    被上訴人有回傳訂購單給我，但沒有說要修改日光牢度，所
    以我沒有注意到原告回傳的訂購單有修改日光牢度等語，惟
    嗣於本院97年10月29日言詞辯論時則稱：我們第一次傳真訂
    購單給被上訴人後，有依被上訴人之指示做修改，然後再傳
    真修正後之訂購單予被上訴人，但被上訴人沒有再回傳，我
    庭呈的訂購單是修改後傳真給被上訴人的等語；又將卷附被
    上訴人提出有修改日光牢度之訂購單（如原審卷附原證一，
    下稱訂購單甲）及上訴人提出未修改日光牢度之訂購單（如
    本院97年10月29日言詞辯論筆錄後附第二張訂購單，下稱訂
    購單乙）兩相比對，可看出訂購單甲確實有若干修改（如該
    訂購單表格第2列之單價260被劃除而改為300），而訂購單
    乙確有依訂購單甲上之刪改為修正（如該訂購單表格第2列
    之單價已逕改為300），惟除修正之部分外，其餘部分兩張
    訂購單上之筆跡及記號完全相同，可推知係被上訴人收受上
    訴人傳真之訂購單後，加以修改並傳真修改後之訂購單甲予
    上訴人，而上訴人收受訂購單甲後，逕以塗抹方式修改成訂
    購單乙再傳真予被上訴人。從而，訂購單甲上雖有將日光牢
    度修正為2-3級以上，惟上訴人再傳真之訂購單乙仍載明日
    光牢度為4級以上，被上訴人復未能證明其又有將訂購單乙
    上日光牢度4級以上之註記再予修改為2-3級以上後回傳予上
    訴人之情事，兩造合意之布疋品質自應為日光牢度4級以上
    方是，況從卷附打樣書（本院卷第61頁）上「日光牢度4級
    」之記載，亦可佐證上情，足徵上訴人稱兩造約定被上訴人
    販賣予上訴人之布料應具備日光牢度4級以上之約定品質等
    語為真實。
  (三)被上訴人交付之布疋，經原審囑託全國公證檢驗股份有限公
    司鑑定，其鑑定結果粉紅色布疋日光牢度在1-2級、藍色3級
    ，有卷附鑑定報告1份足參。是上訴人主張粉紅色及藍色布
    疋有日光牢度不符約定品質之瑕疵，即屬有據。
  (四)按買賣之物，缺少出賣人所保證之品質者，買受人得不解除
    契約或請求減少價金，而請求不履行之損害賠償，民法第36
    0條定有明文。查上訴人主張產品編號1535亦有使用粉紅色
    布料，另產品編號1532有11件送鑑定乙節，業經其於97年10
    月29日提出產品編號1535之衣服（提示對造後發還）1件為
    憑，復有兩造在原審會同盤點時所製作之庫存明細表（本院
    卷第49頁）存卷可佐，是依上開庫存明細表所示，有使用粉
    紅色布疋之衣服庫存量應為125件（包括產品編號1532標示
    粉紅部分、1534標示粉紅部分、1535標示白部分、1539標示
    粉紅部分、1544、1549），有使用藍色布疋之衣服庫存量為
    144件（包括產品編號1532標示藍部分、1533標示藍部分、
    1534標示藍部分、1539標示藍部分），合計269件，上訴人
    稱因布料日光牢度不足，如推出市場銷售，會造成商譽損害
    ，故無法銷售等語，非無可取。上訴人主張庫存衣服每件售
    價在500元至1000元間，為被上訴人所不爭執，是以每件平
    均售價750元計，上訴人庫存衣服無法銷售之損害應為201,
    750元。被上訴人雖辯稱：上訴人每件衣服之成本才156元，
    不應以每件750元計算其損害云云，然損害賠償，須填補債
    權人所受損害及所失利益，此為民法第216條第1項所明訂，
    上訴人因無法銷售上開衣服，除受有已支出成本費用之損害
    後，復喪失因銷售該等衣服可得之利潤，是被上訴人抗辯上
    訴人只得請求所受損害而不及所失利益云云，尚於法未合。
    至上訴人另主張因布料日光牢度級數不足，受有超過500萬
    元商譽損害部分，為被上訴人否認，上訴人復未提出其已售
    出之衣服，因日光牢度不足造成衣服褪色，客戶退貨及公司
    受有損害之證明，所主張商譽損害乙節，要難遽認。
  (五)綜上所述，被上訴人依買賣契約之法律關係得請求被告給付
    之貨款，應扣除兩造已合意解除契約之部分，是應為314,62
    4元（計算式：337,046-22,422=314,624元）。又按二人互
    負債務，而其給付種類相同，並均屆清償期者，各得以其債
    務，與他方之債務，互為抵銷，民法第334條前段定有明文
    。上訴人對被上訴人有201,750元之損害賠償債權，已如前
    述，則被上訴人對上訴人之價金債權，經與上訴人對被上訴
    人之損害賠償債權兩造抵銷後，上訴人尚應給付被上訴人11
    2,874元（計算式：314,624-201,750=112,874）。又兩造約
    定付款方式為：出貨後月結90天票期，此有訂貨單可稽，被
    上訴人最後一批貨於94年8月17日交付予被告，有出貨單可
    憑，依上開約定，上訴人應於同年11月15日付款，而自94年
    11月16日起負遲延責任。從而，被上訴人請求上訴人給付11
    2,874元，及自94年11月16日起至清償日止，按年息5％計算
    之利息，為有理由，應予准許，至其超過此部分之請求，尚
    屬無據，應予駁回。原審就超出上開應准許之部分，為上訴
    人敗訴之判決，並依職權為假執行之宣告，尚有未洽，上訴
    意旨就此部分指摘原判決不當，求予廢棄改判，為有理由，
    爰由本院予以廢棄改判如主文第2項所示。至於上開應准許
    部分，原審判命上訴人給付，及為假執行及免假執行之宣告
    ，核無違誤，上訴意旨就此部分仍執陳詞，指摘原判決不當
    ，求予廢棄，為無理由，應予駁回此部分之上訴。
五、本件事證已臻明確，兩造其餘主張陳述及所提之證據，經本
    院斟酌後，認與判決結果不生影響，均毋庸再予論述，附此
    敘明。
六、據上論結，本件上訴人之上訴為一部有理由，一部無理由，
    依民事訴訟法第436條之1第3項、第449條第1項、第450條、
    第79條，判決如主文。
中    華    民    國    97    年    11    月    19    日
                  民事第二庭審判長法  官  朱漢寶
                                  法  官  陳雯珊
                                  法  官  歐陽漢菁
以上正本係照原本作成
本判決不得上訴
中    華    民    國    97    年    11    月    19    日
                                  書記官  王黎輝


司法院資訊處製作；財團法人民間司法改革基金會備份。
